臺灣士林地方法院民事裁定　　　　　　　100年度簡抗字第6號
抗　告　人　石昱畇
代　理　人　彭安國律師
相　對　人　陳榮獻
　　　　　　鴻遠影視製作股份有限公司
法定代理人　王顯斌
上列抗告人與相對人間聲請訴訟救助事件，抗告人對於民國100
年5 月4 日本院士林簡易庭所為第一審之裁定（100 年度士簡救
字第6 號）提起抗告，本院裁定如下：
    主  文
原裁定廢棄。
准予訴訟救助。
抗告程序費用新臺幣壹仟元由相對人負擔。
    理  由
一、本件抗告意旨略以：抗告人與相對人間請求職業災害補償費
    事件，抗告人已向財團法人法律扶助基金會台北分會申請法
    律扶助獲准，亦提出該分會扶助律師接案通知書為證，原審
    裁定僅以抗告人未提出其他能即時調查之證據，以釋明其無
    資力支出訴訟費用之主張為真實而予以駁回。按經分會准予
    法律扶助之無資力者，其於訴訟程序中，向法院聲請訴訟救
    助時，應准予訴訟救助，法律扶助法第62條定有明文；且本
    案須經法院調查辯論後，始能知悉本訴為勝訴或敗訴之結果
    ，尚難謂顯無勝訴之望。爰提起本件抗告，請求廢棄原裁定
    ，並准對抗告人為訴訟救助等語，並補充提出財團法人法律
    扶助基金會台南分會之資力審查詢問表、審查表等件為證。
二、按「當事人無資力支出訴訟費用者，法院應依聲請，以裁定
    准予訴訟救助。但顯無勝訴之望者，不在此限。法院認定前
    項資力時，應斟酌當事人及其共同生活親屬基本生活之需要
    」，民事訴訟法第107 條定有明文。次按「經分會准予法律
    扶助之無資力者，其於訴訟程序中，向法院聲請訴訟救助時
    ，應准予訴訟救助。但另有不符法律扶助事實之證明者，不
    在此限」，法律扶助法第62條亦有明文；又法院審酌是否准
    予訴訟救助時，應僅就形式上審查當事人是否確係無資力支
    出訴訟費用、是否顯無勝訴之望。再按「本法所稱無資力者
    ，係指符合社會救助法之低收入戶或其每月可處分之收入及
    可處分之資產低於一定標準者。前項所稱一定標準之認定辦
    法，由基金會定之。」，法律扶助法第3 條定有明文；又「
    本法第3 條所稱無資力者，係指符合下列資格之一者：一、
    符合社會救助法之低收入戶。二、其每月可處分之收入及可
    處分之資產低於一定標準者。」、「本法第3 條所稱每月可
    處分之收入及可處分之資產低於一定標準者，係指符合下列
    標準之一者：一、申請人為單身戶，住所地於台北市之申請
    人其每月可處分之收入未超過2 萬8 千元者；住所地於新北
    市、台中市、台南市及高雄市之申請人其每月可處分之收入
    未超過2 萬3 千元者；住所地於台灣省或其他地區之申請人
    其每月可處分之收入未超過2 萬2 千元者。本款之申請人其
    可處分之資產須在50萬元以下，且限於無本標準第6 條所列
    之應計算之家庭人口者。二、申請人非單身戶，以其住所地
    單身戶之標準，其應計算之家庭人口自第3 人起，每增加1
    人，則全家每月可處分之總收入即增加1 萬元為其計算標準
    。且其應計算之家庭人口數為3 人，可處分資產在50萬元以
    下；自第4 人起，平均每人可處分資產在15萬元以下。」、
    「本法第3 條所稱可處分之收入，包括下列各款之收入：一
    、工作收入：指其實際工作之所得。包括專職之工作、兼職
    之工作、定期之工作、不定期之工作，或臨時性之工作。二
    、利息收入。三、股利、股息及股票、股份、股權交易所得
    。四、動產及不動產之租金收入。五、權利、財產或智慧財
    產權出租或交易所得。六、每月定期或不定期接受之贈與。
    七、其他可處分之收入。」、「本法第3 條所稱可處分之資
    產，包括下列各款之資產：一、土地。二、房屋。三、存款
    。四、股票、股權及相關具財產價值之權利。五、珠寶。六
    、古董。七、商標權、專利權或其他智慧財產權。八、公債
    。九、汽、機車。十、其他可處分之資產。」，亦為財團法
    人法律扶助基金會受法律扶助者無資力認定標準第2 條、第
    3 條第1 項第1 、2 款、第4 條第1 項、第5 條第1 項所明
    定。
三、經查，本院依職權調閱相對人98、99年度財產所得調件明細
    表後，顯示相對人98、99年度全年所得分別僅有新台幣（下
    同）6 千469 元、3 萬4 千147 元，財產僅有1 輛西元2004
    年出廠之汽車等情；又相對人全戶人口數4 人，全戶可處分
    收入4 萬元，收入上限為4 萬2 千元，全戶可處分資產48萬
    3 千84元，資產上限為60萬元等情，則有財團法人法律扶助
    基金會台南分會之資力審查詢問表、審查表等件在卷可稽，
    經核並無不符法律扶助事實之證明。從而，抗告人聲請准予
    訴訟救助，依首揭規定應予准許。原審所為駁回抗告人聲請
    之裁定，尚有未洽。抗告論旨指摘原裁定不當，聲明廢棄，
    為有理由，應由本院予以廢棄更為裁定如主文第2 項所示。
四、據上論結，本件抗告為有理由，依民事訴訟法第436 條之1
    第3 項、第495 條之1 、第450 條、第95條、第78條、第87
    條第1 項，裁定如主文。
中    華    民    國   100    年    6     月    27    日
                  民事第一庭  審判長法  官  俞慧君
                                    法  官  古振暉
                                    法  官  孫曉青
以上正本係照原本作成。
本裁定不得抗告。
中    華    民    國   100    年    6     月    29    日
                                    書記官  詹佳佩